臺灣高等法院高雄分院刑事判決　　　　　九十二年度上易字第一二八號
　　上　訴　人
　　即　被　告　乙○○　男( .
右上訴人因傷害案件，不服臺灣高雄地方法院九十一年度易字第三五００號中華民國
九十一年十二月十二日第一審判決（起訴案號：臺灣高雄地方法院檢察署九十一年度
偵字第一九二三０號），提起上訴，本院判決如左：
      主      文
上訴駁回。
乙○○緩刑貳年。
      事實及理由
一、本案經本院審理結果，認原審判決認事用法皆無不當，應予維持，並引用原審判
    決書記載之事實、證據及理由。（如附件）
二、上訴人即被告乙○○上訴仍執陳詞，以係告訴人甲○○先動手打伊，伊始與甲○
    ○互相拉扯扭打，且伊傷勢較重，請求從輕科刑，而指摘原判決量刑太重云云。
    然查被告乙○○係高雄縣鳳山市○○路二八號Ｆ型國宅二樓住戶，於九十一年八
    月一日下午一時許因不滿該國宅管理組長甲○○以其無停車證而不讓其停車，遂
    至該國宅中庭門口之管理室找甲○○理論，二人一言不合在管理室外發生爭吵，
 乃由被告乙○○先動手毆打甲○○之右臉下巴處後，甲○○不甘示弱，亦將乙○
    ○抱住毆打，旋即相互拉扯而在地上翻滾打成一團，致二人均有受傷等情，此據
    告訴人甲○○指訴外，並經證人吳國明、高水生證述屬實，復有鳳山市大東醫院
    出具之診斷證明書附卷可稽，被告乙○○既係與甲○○互毆而使許某受傷，自應
    負傷害罪責，其諉稱係甲○○先動手毆打云云，要係避重就輕之詞，不足採信。
    至被告乙○○雖因互毆亦有受傷，而對甲○○提起傷害之告訴，然原審已審酌被
    告乙○○先動手毆打，惟其所受之肋骨骨折等傷勢，顯較甲○○為重，且二人迄
    未達成和解等情狀，科處被告乙○○拘役貳拾日，甲○○拘役伍拾日，量刑堪認
    甚為妥適，被告乙○○上訴指摘原判決不當，非有理由，應予駁回。
三、查被告乙○○前未曾受有期徒刑以上刑之宣告，素行良好，有臺灣高等法院被告
    全國前案紀錄表在卷可考，其於本院審理後，已與告訴人甲○○成立和解，告訴
    人亦表示不願追究，有和解書一份在卷可參，本院以刑之宣告已足資警惕，諒無
    再犯之虞，認以暫不執行為適當，爰併予諭知緩刑貳年，以勵自新。
據上論斷，應依刑事訴訟法第三百六十八條、第三百七十三條、刑法第七十四條第一
款，判決如主文。
本案經檢察官陳新慶到庭執行職務。
中    華    民    國     九十二     年       二       月      十八      日
                              臺灣高等法院高雄分院刑事第四庭
                                  審判長法官  蕭權閔
                                        法官  李嘉興
                                        法官  陳吉雄
右正本證明與原本無異。
不得上訴。
                                      書記官  黎  珍
中    華    民    國     九十二     年       二       月      十九      日
                                                                        Ｋ
附件：
臺灣高雄地方法院刑事判決                        九十一年度易字第三五號
    公  訴  人  臺灣高雄地方法院檢察署檢察官
    被      告  乙○○  男  四十九歲（民國○○○年○月○日生）
                        住高雄縣鳳山市○○路二八號二樓
                        身分證統一編號：Ｔ一一六九四五三號
                甲○○  男  五十六歲（民國○○○年○月○日生）
                        住高雄市○○區○○街五十號五樓之二
                        身分證統一編號：Ｘ一二六四一九二號
右列被告因傷害案件，經檢察官提起公訴（九十一年度偵字第一九二三○號），本院
判決如左：
    主  文
乙○○傷害人之身體，處拘役貳拾日，如易科罰金，以佰元折算壹日。
甲○○傷害人之身體，處拘役伍拾日，如易科罰金，以佰元折算壹日。
    事  實
一、甲○○係重實大樓管理公司派駐高雄縣鳳山市○○路二八號Ｆ型國宅大樓之管理
    組長，乙○○則為上開國宅二樓之住戶，二人平日常因停車位之問題爭執，於民
    國九十一年八月一日下午一時許，乙○○不滿甲○○因其無停車證而不讓其停車
    ，遂至上開國宅中庭門口之管理室找甲○○理論，二人一言不合即在管理室外發
    生爭吵，竟各基於普通傷害之犯意，由乙○○先動手毆打甲○○之右臉下巴處後
    ，甲○○不甘示弱，亦將乙○○抱住毆打，旋即相互拉扯而在地上翻滾扭打成一
    團，致乙○○因而受有右臉部挫傷併擦傷七公分、瘀血四Ｘ四公分、左臉頰擦傷
    前額二Ｘ一公分、右胸挫傷併第四、五、六肋骨骨折、兩側膝部挫傷擦傷二分分
    、左手肘擦傷三Ｘ二公分及右上背多處瘀血傷痕之傷害；甲○○因而受有右口腔
    粘膜裂傷○點八Ｘ○點三公分及下頷擦傷三Ｘ二公分之傷害。
二、案經乙○○、甲○○分別訴由高雄縣警察局鳳山分局報請臺灣高雄地方法院檢察
    署檢察官偵查起訴。
    理  由
一、訊據被告即告訴人乙○○、甲○○二人固均坦承有於前揭時地因停車位之糾紛而
    生爭執之事實，惟均矢口否認有何傷害犯行，被告乙○○辯稱：甲○○常因停車
    位問題找伊麻煩，當天又因停車位問題發生爭執，是甲○○先出手打伊，後來就
    抱住伊在地上翻滾，伊雖有掙扎但沒有打到許某云云；被告甲○○則辯稱：因乙
    ○○沒有停車證故不讓他停，蘇就一直罵伊，且出手打伊右臉下巴處，伊才抱住
    蘇某，因重心不穩而在地上翻滾，在翻滾過程伊沒有打蘇某，乙○○可能係因翻
    滾時不小心撞到花圃邊的護欄磚塊受傷，又乙○○之肋骨骨折應該不是因這次爭
    執造成的云云。經查：
（一）被告即告訴人乙○○於前揭時地因不滿無法停車，二人相互爭執後，竟先動手
      毆打告訴人即被告甲○○，而甲○○亦出拳還手互毆，致二人分別受有前揭傷
      害之事實，業據證人即因當日值班目擊現場發生情形之吳國明於偵訊中證稱：
      當日下午一時多甲○○於守衛室聽電話，乙○○騎機車回來，後來二人為了停
      車位發生口角，拉扯在一起滾在地上，伊就去把二人拉開，乙○○與甲○○拉
      扯間有出拳打，可能是蘇某先出手，蘇某被壓在下面後來起來時臉上有流血，
      許某下巴也有受傷等語（見偵查卷第八頁反面），又證人商水生亦於偵查中證
      稱：那天伊回家時看見蘇、許二人在警衛室大小聲，後來二人就發生拉扯並在
      地上翻滾且撞到花盆圍牆，後來是吳國明把他們二人拉開，蘇某當時被壓在下
      面，但蘇某有出拳打甲○○等情（見偵查卷第九頁）；證人吳國明復於本院調
      查中證稱：伊當時剛好值班甲○○在打電話，乙○○剛好從外面回來，因為停
      車位問題，蘇拍桌子口氣較差，許從管理室出來，蘇與許繼續爭吵，二人比手
      畫腳，蘇先動手打到許的臉部，後來許抱住蘇，二人就滾在地上，蘇在掙扎，
      二人都有在拉扯，拉扯中二人可能都有打到，二人都有受傷，打約幾分鐘，伊
      就過去將二人分開，當時蘇被許壓在下面等語（見本院九十一年十一月五日訊
      問筆錄），足見被告二人於發生爭執後，應係被告乙○○先出手毆打被告甲○
      ○，且二人於地上翻滾中均有相互出拳毆打之動作甚明。
（二）至被告甲○○雖辯稱：乙○○所受前揭傷勢可能係因二人在地上翻滾時撞到花
      圃邊護欄磚塊而受傷，且蘇某之肋骨骨折應該不是因這次爭執所造成云云。惟
      被告甲○○與被告乙○○抱在地上翻滾時，二人均有出拳毆打之情事，已如前
      述，且證人羅明珠亦於偵訊時證稱：當天伊聽見乙○○與別人吵架聲，下樓時
      看見蘇某已被甲○○壓在地上，並推撞到鐵欄杆，伊下樓後蘇某已全身是血等
      情（見偵查卷第五頁），復參酌被告甲○○既不否認與乙○○二人相互抱住在
      地上翻滾，且乙○○所受前揭右臉部挫傷併擦傷瘀血、左臉頰擦傷前額、右胸
      挫傷併第四、五、六肋骨骨折等傷勢，顯非單純因碰撞所致，衡情被告甲○○
      若無出拳毆打或蓄意擠壓乙○○之臉部及身體，焉有造成前揭傷勢之可能？又
      乙○○之傷勢既係同一日至醫院就診所開立之驗傷診斷書，應屬同一次爭執傷
      害所造成，較符常情，且若乙○○於案發前即已有上開肋骨骨折之傷情，理應
      在家休養，不會蓄意再與甲○○發生爭執拉扯才是，準此，足認被告甲○○前
      揭所辯，應係避就之詞，不足採信。
（三）按正當防衛必須對於現在不法之侵害始得為之，侵害業已過去，即無正當防衛
      可言，至彼此互毆，又必以一方初無傷人之行為，因排除對方不法之侵害而加
      以還擊，始得以正當防衛論。故侵害已過去後之報復行為，與無從分別何方為
      不法侵害之互毆行為，均不得主張防衛權（最高法院三十年上字第一○四○號
      判例參照），而衡之一般社會社會經驗法則，互毆係屬多數動作構成單純一罪
      而互為攻擊之傷害行為，縱令一方先行出手，而還擊之一方在客觀上苟非單純
      對於現在不法之侵害為必要排除之反擊行為，因其本即有傷害之犯意存在，則
      對其互為攻擊之還手反擊行為，自無主張防衛權之餘地（最高法院八十四年度
      台非字第二○八號判決參照）。本件被告甲○○與乙○○二人於前揭時地有相
      互爭吵及出拳毆打之情事，已如前述，顯見案發當日應係無從分別何方為不法
      侵害之互毆，參照前開說明，被告甲○○即不得據以主張正當防衛。此外，復
      有高雄市立民生醫院驗傷診斷書、大東醫院診斷證明書各一紙、現場照片二張
      及被告甲○○之受傷照片一張在卷可資佐證。
（四）綜上，足見被告二人前開所辯云云，應係卸責之詞，均不足採信。本件事證明
      確，被告二人相互傷害之犯行，均堪認定。
二、核被告乙○○、甲○○二人所為，均係犯刑法第二百七十七條第一項之普通傷害
    罪。審酌被告二人係因停車位之糾紛爭執，一言不合即進而出手互毆，而被告乙
    ○○竟先動手毆打，惟其所受之肋骨骨折等傷勢，顯較被告甲○○為重，且被告
    二人犯後均否認有傷害犯行，迄今仍未達成和解，堪認並無悔悟等一切情狀，爰
    酌情各量處如主文所示之刑，並均諭知易科罰金之折算標準，以資儆懲。
據上論斷，應依刑事訴訟法第二百九十九條第一項前段、刑法第二百七十七條第一項
、第四十一條第一項前段，罰金罰鍰提高標準條例第一條前段、第二條，判決如主文
。
本案經檢察官林美靜到庭執行職務。
中      華      民      國      九十一    年    十二    月      十二    日
                                  臺灣高雄地方法院刑事第三庭
                                      審判長法  官  趙 家 光
                                            法  官  吳 為 平
                                            法  官  吳 俊 龍
右正本證明與原本無異。
如不服本判決，應於判決送達後十日內，向本院提出上訴狀。
                                            書記官  許 麗 珠
中      華      民      國      九十一    年    十二    月      十二    日
附錄本案論罪法條：
刑法第二百七十七條條第一項
  傷害人之身體或健康者，處三年以下有期徒刑、拘役或一千元以罰金。
